臺灣高等法院民事判決　　　　　　　　 94年度上易字第101號
上　訴　人　概亞形象整合有限公司
法定代理人　房安邦
訴訟代理人　金學坪律師
複代理人　　王令冠律師
被上訴人　　伊梵廣告有限公司
法定代理人　莊閔豪
訴訟代理人　陳志浩律師
上列當事人間請求給付承攬報酬事件，上訴人對於中華民國93年
12月17日臺灣臺北地方法院93年度訴字第4631號第一審判決提起
上訴，本院於94年6月21日言詞辯論終結，判決如下：
    主  文
原判決關於命上訴人給付新台幣伍拾伍萬元自民國93年7月20 日
起至93年11月5日止按年息百分之5計算之利息部分，及該部分假
執行之宣告廢棄。
前開廢棄部分，被上訴人在第一審之訴及其假執行之聲請均駁回
。
其餘上訴駁回。
第二審訴訟費用由上訴人負擔。
　　事實及理由
一、被上訴人起訴主張：上訴人係訴外人世界美髮美容協會中華
    台北總會及中華民國理燙髮美容職業工會全國聯合會（下稱
    理燙髮全聯會）主辦「2004 OMC世界盃國手選拔賽暨美髮美
    容博覽會」之策劃單位，該博覽會活動須有模特兒配合表演
    參與，上訴人由其法定代理人房安邦出面與被上訴人洽商提
    供模特兒參與表演活動之相關事宜，雙方並簽訂承攬工作契
    約，房安邦亦親自於系爭承攬工作約上簽名。嗣被上訴人已
    依約於約定日期提供模特參與前揭博覽會之表演活動，而上
    訴人於被上訴人工作完成後本應依系爭承攬工作契約第7條
    約定於活動結束後7日給付承攬報酬新台幣（下同）55萬元
    。詎上訴人履經催討迄今仍未給付承攬報酬，為此依契約關
    係訴請上訴人應給付被上訴人55萬元及自93年7月20日起至
    清償日止按週年率5%計算之利息。並聲明：上訴駁回。
二、上訴人辯稱：其係受訴外人燙髮全聯會之委託辦理系爭博覽
    會之策劃、洽商及聯絡等工作。上訴人為辦理上開工作，於
    93年3月25日曾檢具初估簡式預算表予理燙髮全聯會，經雙
    方洽商後，同意於93年5月1日就辦理系爭博覽會簽訂合作同
    意書，其中「甲方（即上訴人公司）同意應盡事項」第7款
    載明：「模特兒經紀公司洽談與模特兒徵選與溝通」，而「
    乙方（即理燙髮全聯會）同意應盡事項」第1款則載明：「
    所有合約須以乙方為名義執行，所有付款單位皆以乙方名義
    執行，包含國外要約、國內公關公司與模特兒等相關廠商」
    。上訴人即依上開合作同意書之約定，代理理燙髮全聯會與
    被上訴人洽談，經理燙髮全聯會同意被上訴人以55萬元承攬
    系爭博覽會中關於模特兒部分之工作，被上訴人亦已依約履
    行其義務，顯見系爭承攬契約之當事人係被上訴人與理燙髮
    全聯會，上訴人並非系爭承攬契約之當事人，故被上訴人起
    訴請求上訴人給付系爭承攬報酬，洵有未合。實則上訴人為
    履行上開合作同意書之「模特兒經紀公司洽談與模特兒徵選
    與溝通」義務，除代理理燙髮全聯會與被上訴人洽談外，亦
    曾代理理燙髮全聯會與光影多媒體活動經紀有限公司及徐雅
    芬等模特兒經紀人，洽商系爭博覽會中有關模特兒演出事宜
    ，惟活動結束後，理燙髮全聯會未支付上開費用，反而對外
    謊稱已將上開款項支付予上訴人，造成相關廠商誤向上訴人
    請款，故上訴人曾發函予理燙髮全聯會以釐清事實並催討積
    欠款項。依伊與理燙髮全聯會間合作同意書「乙方同意應盡
    事項」第1款之規定，上訴人公司並無給付系爭承攬報酬之
    義務。況本件有關模特兒演出事宜，理燙髮協會前以費用過
    高為由拒絕簽署，後經協調減價為55萬元後，理燙髮全聯會
    雖口頭同意，惟仍未於該工作約上簽名，被上訴人遂要求上
    訴人負責人房安邦確認系爭工作約之工作內容，房安邦遂於
    該工作約第二頁之空白部分（非當事人欄）簽名，詎被上訴
    人所提出之原證3號工作約第1頁之甲方當事人竟由理燙髮全
    聯會變更為上訴人，然依系爭工作約當事人欄中甲方電話：
    (00) 00000000實係理燙髮全聯會之對外聯絡電話，並非上
    訴人之電話，顯見該工作約係經偽造，被上訴人請求上訴人
    給付系爭承攬報酬，實無理由等語。並聲明：(一)原判決廢棄
    。(二)駁回被上訴人在第一審之訴及其假執行之聲請。
三、經查訴外人理燙髮全聯會於93年5月1日就其所主辦國外美髮
    大師來台表演事，與上訴人簽訂合作同意書。上訴人法定代
    理人房安邦於93年7月初，曾就理燙髮全聯會辦理世界盃國
    手選拔暨美髮美容博覽會聘用模特兒與被上訴人接洽，議定
    聘用被上訴人公司模特兒於上開博覽會演出，費用為55萬元
    ，付款方式為活動結束後7日付現金票，嗣被上訴人已依約
    提供模特兒演出，而該活動於93年7月12日結束。被上訴人
    民事起訴狀所附證物3號之工作約第2頁「房安邦」之簽名為
    房安邦親自所為，其上所記載之（02）00000000之電話號碼
    為理燙髮全聯會聯絡電話等情，為兩造所不爭執，且有「
    2004 OMC世界盃國手選拔賽暨美髮美容博覽會」之活動廣告
    、工作約、現場照片十幀、合作同意書等件為證，堪信為真
    實。
四、至被上訴人主張：上訴人依系爭工作約應給付55萬元之報酬
    予伊等語，上訴人所否認之，且以前揭詞情置辯。經查：
  (一)最高法院著有十八年上字第一六○九號判例明載：「債務債
    權之主體，應以締結契約之當事人為準，故凡以自己名義與
    人結約為債務之負擔者，即對於債權人當然負契約上當事人
    應有之責任。」
  (二)被上訴人主張本件系爭工作約之契約當事人為兩造等語，業
    據其提出工作約為證，而該工作約上「房安邦」為上訴人法
    定代理人親簽一節，復經上訴人自認屬實，則該工作約依民
    事訴訟法第358條規定，應推定其為真正。
  (三)上訴人與訴外人理燙髮全聯會所立之合作同意書，其契約效
    力僅存在於契約當事人之間，對於被上訴人不生拘束力，不
    能以該同意書證明上訴人並非為系爭工作約之當事人。上訴
    人之法定代理人房安邦於系爭工作約上簽署，並未表明係代
    理理燙髮全聯會，該簽名雖未於「負責人」字句後為之，惟
    其於甲方「負責人」欄下方簽署姓名，足以辨識其屬甲方負
    責人，至於其上雖記載理燙髮全聯會之電話 (00) 00000000
    ，但該電話之記載僅為聯絡之用，於契約當事人無涉，應認
    房安邦係代表契約甲方當事人而為簽約。
  (四)上訴人雖辯稱：上訴人所提出之工作約第1頁記載甲方為「
    概亞形象整合有限公司」係經偽造，原先之第一頁記載甲方
    為理燙髮全聯會等語。查系爭工作約正本上方之訂書針雖有
    拆開過之痕跡，被上訴人稱此係因其於原審起訴時為提出影
    本當證物而將工作約訂書針拆開影印後再重新裝訂等語，經
    本院勘驗該契約正本第一、二頁拆開訂書針的洞孔，除了現
    在訂的洞之外，第一、二頁的另外兩個洞位置相符，故該工
    作約表面看來並無偽造情事。上訴人所舉證人龔德祥到庭證
    稱：「（問：工作報酬五十五萬元，是上訴人承諾的還是全
    聯會承諾的？）應該全聯會承諾，事實上誰承諾我不知道。
    我沒有參與，我只是介紹，工作約簽訂時我沒有在場」等語
    ，故其證詞不能證明系爭工作約之第一頁係屬偽造或其當事
    人係理燙髮全聯會而非上訴人。證人即上訴人公司的員工李
    怡瑩雖到庭證稱：「簽工作約的時候我有在現場，當天是在
    七月十日下午彩排的時候在國父紀念館，下午大約四、五點
    ，房安邦和莊閔豪他們在面對舞台左手邊的位置談，房安邦
    有將契約交給我看，簽的時候我並沒有在場，之前他有拿合
    約給我看，就是在國父紀念館內，我在現場跑來跑去看模特
    兒的人數，我有印象契約的抬頭是公會，一開始都是我和莊
    閔豪接洽」、「（問：證人看到工會的那一份契約上，有沒
    有簽名？）上面沒有簽名」等語。證人所看到之契約上既無
    簽名，且其系爭工作約簽定時並未在場，其所為証言亦不能
    證明系爭工作約之第一頁係屬偽造或其當事人係理燙髮全聯
    會而非上訴人。再者，證人即理燙髮全聯會人員孫蕙芬到庭
    證稱：「有這個合作同意書，但我們沒有授權他們去簽約，
    上訴人洽談那些單位，我不知道，談了以後才由我們簽約」
    、「（問：後來談五十五萬元，全聯會有沒有同意？）應該
    要報價處理，概亞公司有沒有簽約我們不知道」、「（問：
    伊梵公司應該向概亞公司要錢還是應該向全聯會要錢？）應
    該向概亞公司要錢，因為伊梵公司針對的是概亞公司，而我
    們針對的也是概亞公司」等語。證人即模特兒公司之張詩華
    到庭證稱：「（問：九十三年七月十日有沒有看到原證三的
    工作約？）我要和莊豪簽約，我問他有沒有與概亞公司簽約
    ，莊豪說有，並拿契約給我看，時間在七月十日晚上七八點
    我在莊豪的公司有看到契約」、「我一定要看到合約才願意
    表演，莊豪表示要與概亞公司簽約，簽了之後馬上跟我簽約
    ，我們約好七八點我才趕到莊豪的公司簽約」、「十二日所
    有演出結束之後，七日內應該收到錢，而錢一直沒有收到，
    莊豪說房安邦沒有付錢，所以他無法付這麼多錢給我，我打
    電話給房安邦，房安邦沒有接電話，後來房安邦打電話給我
    ，說我幫忙很多，要付錢給我，但不付給莊豪，因為他認為
    莊豪抽錢太多，他不願意付給莊豪，但我不同意，我不要破
    壞規矩，以免破壞名譽，到現在都沒有拿到錢，造成很多經
    紀公司倒閉」等語。依上開証言，系爭工作約之當事人係上
    訴人而非理燙全聯會。上訴人既未能提出證據足證系爭工作
    約之第一頁係屬偽造或其當事人係理燙髮全聯會而非上訴人
    之事實，上訴人上開辯詞並無可採。
五、上訴人積欠被上訴人工作報酬55萬元未為清償，則被上訴人
    依工作約訴請上訴人給付55萬元即屬正當，應予准許。至於
    被上訴人請求自九十三年七月二十日起至清償日止按年息百
    分之五計算之遲延利息部分，依工作約第7條規定之付款方
    式為「活動結束後7日付現金票」，係屬給付無確定期限者
    。被上訴人並未舉證證明其於起訴前已於得請求給付時為催
    告而上訴人未為給付，應認上訴人自起訴狀繕本送達翌日起
    始負遲延責任。故被上訴人請求自起訴狀繕本送達翌日即93
    年11月6日起算之法定遲延利息為有理由，其逾此部分之利
    息請求則不能准許。
六、從而被上訴人本於工作約請求上訴人給付55萬元及自民國93
    年7月20日起清償日止按週年利率5%計算之利息，於55萬元
    及自93年11月6日起算之法定遲延利息部分，為有理由，應
    予准許。逾此所為請求，為無理由，應予駁回。原審就超過
    上開應准許部分，為上訴人敗訴之判決，並為假執行之宣告
    ，自有未洽。上訴意旨就此部分指摘原判決不當，求予廢棄
    改判，為有理由。至於上開應准許部分，原審判命上訴人給
    付，並為假執行之宣告，核無違誤，上訴意旨，就此部分，
    仍執陳詞，指摘原判決不當，求予廢棄，為無理由，應駁回
    其上訴。
七、本件事證已臻明確，兩造其餘主張與舉證，無一一論列之必
    要，併此敘明。
八、據上論結，本件上訴為一部有理由，一部無理由，依民事訴
    訟法第450條、第449條第1項、第79條，判決如主文。
中　　華　　民　　國　　94　　年　　6 　　月　　28　　日
　　　　　　　　　民事第五庭審判長法　官  林丁寶
　　　　　　　　　　　　　　      法　官  陳博享
　　　　　　　　　　　　　　      法　官  高鳳仙
正本係照原本作成。
不得上訴。
中　　華　　民　　國　　94　　年　　6 　　月　　30　　日
 　　　　　　　　　　　　　　　　　書記官　黃慶霽
